【裁判字號】    98,訴,1238
【裁判日期】    991117
【裁判案由】    損害賠償
【裁判全文】
臺灣臺北地方法院民事判決              98年度訴字第1238號
原      告  謝燕菁
            江明臻
            周汝曉
            王曉甄
上四人共同
訴訟代理人  崔駿武律師
被      告  英屬曼島商樂吉美股份有限公司臺灣分公司
                        4號11樓
兼
法定代理人  倪菲爾
上二人共同
訴訟代理人  顧立雄律師
上二人共同
訴訟代理人  謝易哲律師
被      告  黃道榮
                        2號
            李超敏
            林文忠
            王淑燕
            林妤
            廖敏
            董思宜
            陳秀
                        樓
            李寶彩
                        樓
上列當事人間請求損害賠償事件，本院於民國99年11月3 日言詞
辯論終結，判決如下：
    主  文
被告英屬曼島商樂吉美股份有限公司臺灣分公司、被告倪菲爾應
連帶給付原告謝燕菁新臺幣拾萬元，及自民國98年4月17至清
償日止起按年息5%計算之利息。
被告英屬曼島商樂吉美股份有限公司臺灣分公司、被告倪菲爾應
連帶給付原告江明臻新臺幣伍拾萬元，及自民國98年4月17 至
清償日止起按年息5%計算之利息。
被告英屬曼島商樂吉美股份有限公司臺灣分公司、被告倪菲爾應
連帶給付原告周汝曉新臺幣貳拾肆萬陸仟元，及自民國98年4月
17 至清償日止起按年息5%計算之利息。
被告英屬曼島商樂吉美股份有限公司臺灣分公司、被告倪菲爾應
連帶給付原告王曉臻新臺幣伍拾捌萬玖仟陸佰零陸元，及自民國
98 年4月17至清償日止起按年息5%計算之利息。
原告其餘之訴駁回。
訴訟費用由被告英屬曼島商樂吉美股份有限公司臺灣分公司、被
告倪菲爾連帶負擔。
    事實及理由
壹、程序方面：
一、按「原告於判決確定前，得撤回訴之全部或一部，但被告已
    為本案之言詞辯論者，應得其同意。」、「訴之撤回，被告
    於期日到場，未為同意與否之表示者，自該期日起，其未於
    期日到場或係以書狀撤回者，自前項筆錄或撤回書狀送達之
    日起，十日內未提出異議者，視為同意撤回。」、再者，「
    訴經撤回者，視同未起訴」，民事訴訟法第262 條第1 項、
    第4 項及第263 條第1 項前段分別定有明文。經查，本件訴
    訟繫屬時之被告原有英屬曼島商樂吉美股份有限公司臺灣分
    公司（下稱樂吉美公司）、倪菲爾、黃道榮、李超敏、楊慧
    芬、劉穎谷、林文忠、王淑燕、林妤、廖敏、董思宜、陳
    秀、李寶彩、詹彼得（PETER DONALD JAEMS）等14人。嗣因
    原告分別於民國98年6 月22日言詞辯論期當庭撤品對於被告
    詹彼得（PETER DONALD JAEMS）部分之起訴（見本院98年度
    審訴字第989 號卷第222 頁）、及於98年8 月4 日言詞辯論
    期日當庭撤回對於被告劉穎谷、楊慧芬部分之起訴（見本院
    98年度審訴字第989 號卷第247 頁），經被告劉穎谷、楊慧
    芬當場表示同意，而被告詹彼得（PETER DONALD JAEMS）並
    未於法定期間內就此提出異議，是揆諸前揭說明，堪認原告
    撤回對被告詹彼得（PETER DONALD JAEMS）、劉穎谷、楊慧
    芬之起訴部分，業生效力。故本件訴訟被告僅餘被告樂吉美
    公司、倪菲爾、黃道榮、李超敏、林文忠、王淑燕、林妤
    、廖敏、董思宜、陳秀、李寶彩等10人，合先敘明。
二、次按，訴狀送達後，原告不得將原訴變更或追加他訴，但請
    求之基礎事實同一者、擴張或減縮應受判決事項之聲明者、
    或不甚妨礙被告之防禦及訴訟之終結者，不在此限，民事訴
    訟法第255 條第1 項第3 款定有明文。經查，原告起訴時主
    張渠等受被告等人之詐欺，而陸續購買陸續購買「CVC 」、
    「VIP ASIA」會員卡，致受有財產上損害，爰依侵權行為之
    法律關係，並依民法第184 條第1 項、第185 條及第188 條
    規定，請求被告負連帶損害賠償責任，所為應受判決事項之
    聲明為：(一)被告應連帶給付原告謝燕菁、江明臻、周汝曉、
    王曉甄各新臺幣（下同）30萬元、81萬5000元、24萬6000元
    、63萬元及自起訴狀繕本送達之翌日起至清償日止，按年息
    5 ％計算之利息。(二)願供擔保聲請宣告假執行。嗣於訴狀送
    達後，原告先於98年6 月25日具狀為訴之變更追加，所為應
    受判決事項之聲明變更為：(一)被告樂吉美公司、倪菲爾、黃
    道榮應連帶給付原告謝燕菁30萬元，及自起訴狀繕本送達之
    翌日起至清償日止，按年息5 ％計算之利息。(二)被告樂吉美
    公司、倪菲爾、林文忠、王淑燕應連帶給付原告江明臻53萬
    元，及自起訴狀繕本送達最後被告之翌日起至清償日止，按
    年息5 ％計算之利息。(三)被告樂吉美公司、倪菲爾、李超敏
    應連帶給付原告周汝曉14萬8000元，及自起訴狀繕本送達最
    後被告之翌日起至清償日止，按年息5 ％計算之利息；被告
    樂吉美公司、倪菲爾、林妤、董思宜應連帶給付原告周汝
    曉9 萬8000元，及自起訴狀繕本送達最後被告之翌日起至清
    償日止，按年息5 ％計算之利息；(四)被告樂吉美公司、倪菲
    爾、廖敏、董思宜應連帶給付原告王曉甄34萬元，及自起訴
    狀繕本送達最後被告之翌日起至清償日止，按年息5 ％計算
    之利息；被告樂吉美公司、倪菲爾、陳秀、李寶彩應連帶給
    付原告王曉甄24萬9606元，及自起訴狀繕本送達最後被告之
    翌日起至清償日止，按年息5 ％計算之利息。(五)願供擔保聲
    請宣告假執行（見本院98年度審訴字第989 號卷第237 頁至
    第239 頁）。又原告復於97年11月3 日言詞辯論期日具狀追
    加訴訟標的，主張被告實際上無法給付原告等會員如其廣告
    、文宣上之權利，並詐欺原告使產生誤信被告有給付能力，
    遂依民法第226 條、第227 條及第256 條規定，因被告給付
    不能而解除契約，以請求被告等人負解除契約後所生之損害
    賠償責任，所為應受判決事項之聲明則未變更。經核，原告
    前揭所為訴之追加、變更，均係以被告等人詐欺原告購買「
    CVC 」、「VIP ASIA」會員卡，致原告受有財產上損害之事
    實為據，在社會生活上可認為相關連，且就原請求之訴訟及
    證據資料，於審理繼續進行在相當程度內具有一體性，對於
    被告之防禦及訴訟之終結亦無重大不利益，揆諸前揭法條規
    定，自應准許原告所為訴之追加，附此敘明。
三、本件被告黃道榮、李超敏、林文忠、、王淑燕、林妤、廖
    敏、董思宜、陳秀、李寶彩經合法通知，未於最後言詞辯論
    期日到場，核無民事訴訟法第386 條所列各款情形，爰依原
    告之聲請，由其對被告黃道榮、李超敏、林文忠、、王淑燕
    、林妤、廖敏、董思宜、陳秀、李寶彩一造辯論而為判決
    。
貳、實體方面：
一、原告主張：
    (一)訴外人詹彼得於87年5 月18日設立被告樂吉美公司且擔任
      負責人職位，並於93年4 月2 日變更負責人為被告倪菲爾
      ，上開二人自89年起分別僱用其餘被告等人為被告樂吉美
      公司之職員，且以佯稱中獎、邀請參加旅遊說明會可獲超
      值贈品或收購會員資格等方式，使原告等人及其他第三人
      前往被告樂吉美公司。惟原告等人至被告樂吉美公司後，
      即由遭被告個別帶至小辦公室，開始長時間說服、欺罔客
      戶接受新推出專案之過程，並佯稱被告樂吉美公司與HOLI
      DAY MARKETING ASIA LTD.（下稱HMA公司）簽約，代理銷
      售CONCEPTS VACATION CLUB之「CVC」會員卡，該「CVC」
      會員得透過網站進入澳洲「CVC 」旅遊系統，或由被告樂
      吉美公司客服部代為向國外澳洲「CVC 」旅遊系統代訂渡
      假村或飯店，另「CVC 」會員亦可享全世界5,500 家渡假
      村及65,000家飯店之服務，不需繳交年費及清潔費，僅當
      年有渡假始需繳交年費及清潔費，並依所繳金額不等分為
      銀卡、金卡、白金卡、金鑽卡或終身永久會員，而待業務
      經理或業務員取得客戶信任後，即由信託部經理出面負責
      與客戶簽約，並於簽約時現場要求以給付現金、使用信用
      卡或由信託人員向銀行辦理貸款再由客戶分期清償之方式
      加入，然原告及其他第三人等客戶成為「CVC 」會員後，
      經要求安換前往國外知名景點旅遊時，被告樂吉美公司客
      服部則以該景點飯店已全數客滿或該景點無連鎖渡假飯店
      為由而無從安排，或轉介國內旅行社所規劃之相關旅遊行
      程。嗣被告樂吉美公司於92年3 月復推出「五年回饋專案
      」，向客戶佯稱可收購、代售或轉賣原所購買之他家公司
      會員權益，或以抽取手續費及扣抵原已繳交之他家會費，
      或以增加會費提升為超值會員之方式，邀客戶再繳交數萬
      元至數十萬元不等之費用，即可加入或提升「CVC 」會員
      ，並強調HMA公司與英屬維爾京群島的概念計畫公司（CON
      CEPTS PROGRAMS LTD. ）簽約，提供該公司所設計之現金
      回饋計畫予「CVC 」會員，並保證如依照現金回饋流程之
      時間寄出相關資料，5 年到期可取回所繳交之全部會費及
      投資紅利，且簽約當場要求以給付現金、使用信用卡或辦
      理信用貸款方式加入，惟原告及第三人成為「CVC 」會員
      後要求前往國外知名旅遊景點渡假，被告樂吉美公司仍以
      該景點飯店全數客滿或無渡假村為由推託，轉介國內旅行
      社所規劃之相關旅遊行程。又被告樂吉美公司為詐取更多
      資金，後於95年4 月1 日推出美國Multiple Approach CO
      .,LTD （下稱MAC 公司）之「VIP ASIA」會員卡銷售案，
      向客戶佯稱可收購、代售他家會員資格，或以抽取手續費
      及抵扣原已繳交之他家會費，或可分割轉賣會員權益，或
      以「CVC 」會員未使用權益為由，僅需再繳交差額，連同
      之前所繳交之「CVC 」會員或其他家公司會費，按總金額
      合計交給會員已分割權益為每張4 萬元之「VIP ASIA」會
      員卡數張，除保留自用之「VIP ASIA」會員卡外，其餘由
      MAC 公司負責於2 年內以費張3 萬2000元至4 萬5000元等
      價格轉售，參加「VIP ASIA」會員，並可透過MAC 公司所
      提供之國外網站WWW.VIPASIA.COM.TW或透過被告樂吉美公
      司客服部代訂飯店或渡假村，且原「CVC 」會員所享有之
      「五年回饋方案」均可繼續享有，保證5 年到期仍可取回
      所繳之全部會費加上投資紅利，並於簽約當場要求以給付
      現金、使用信用卡或辦理信用貸款方式加入，原告及第三
      人成為「VIP ASIA」會員後要求前往國外知名旅遊景點渡
      假，被告樂吉美公司再以與「CVC 」會員相同之方式推辭
      。再者，被告倪菲爾等人為使會員確信「VIP ASIA」會員
      卡得以上開價格轉售，乃指示業務部人員自行勾選欲列為
      轉售成功之「VIP ASIA」會籍，及由行政部經理確認勾選
      之會籍已全額付費並製作cheque request表格，並指示會
      計主管開立轉售價格之支票，由信託部人員通知會員轉售
      成功，告知會員攜帶「VIP ASIA」會員卡及「VIP ASIA」
      證明書至被告樂吉美公司領取轉售價金之會籍資料，並交
      由合約部主任更新電腦系統註明會籍已被轉售，逕將電腦
      系統從「未出售」變更為「已出售」，並將「VIP ASIA」
      會員卡及證明書寄回MAC 公司。同時為使「CVC 」會員確
      信仍可享有「五年回饋方案」，遂由招攬各該會員之業務
      經理或人員及信託部經理或人員自行印製由MAC 公司出具
      之承諾書，保證到期後仍可取回繳交之全部會費、投資紅
      利及2 年內可全部轉售已分割之會員權益。承上情，可知
      被告樂吉美公司、詹彼得、被告倪菲爾等73人吸引不特定
      多數人購買被告樂吉美公司之「CVC 」、「VIP ASIA」會
      員卡，而向原告及其他第三人吸收資金，並約定返還本金
      或給付相當或高於本金之金額，使原告及其他第三人陷於
      錯誤，陸續購買「CVC 」、「VIP ASIA」會員卡，以將會
      費款項匯入被告樂吉美公司帳戶，共計吸收及詐得逾1 億
      4800萬2193元及4018萬306 元。又原告等人迄至95年11月
      間經新聞媒體揭發被告等人之詐騙行為後，始知上列被告
      等人業因違反銀行法及涉犯詐欺罪嫌經臺灣臺北地方法院
      檢察署提起公訴，並由刑事庭審理中（本院96年度重訴字
      第102 號），顯見被告等人詐欺犯行明確，且彼此間均有
      犯意聯絡及行為分擔，確已侵害原告等人之財產權，自得
      依共同侵權行為之法律關係，請求被告負連帶賠償責任。
    (二)關於被告等人所為致原告陷於錯誤而購買會員卡之情形，
      分述如下：
      1.原告謝燕菁部分：
        原告於92年5 月接獲被告樂吉美公司邀約，佯稱原告填
        寫問卷中獎可前往被告樂吉美公司領獎。原告遂於92年
        5 月17日至該公司，經被告黃道榮等人進行疲勞轟炸推
        銷「CVC 」會員卡，並提出「五年回饋方案」向原告表
        示既可使用分時渡假，又得於5 年後領所繳交之全部會
        費，若未使用則無須繳交年費等優點。原告乃於當日刷
        卡支付9 萬元，再由被告代辦中國信託銀行股份有限公
        司（下稱中國信託）貸款15萬元，於92年6 月13日放款
        後，連同原有現金6 萬元，共計21萬元，匯款至被告樂
        吉美公司華南商業銀行股份有限公司（下稱華南銀行）
        帳戶（帳號：000000000000）支付尾款。是原告總計支
        出30萬元購買「CVC 」會員卡。嗣於95年11月間發現被
        告樂吉美公司遭新聞揭發其詐騙行為後，原告始得知遭
        詐騙，並至臺北市政府刑事警察局製作筆錄。
      2.原告江明臻部分：
        原告原於90年12月間以53萬5000元購買太平洋生活事業
        開發公司（下稱太平洋公司）經營之太平洋so good 白
        金會員，惟93年9 月24日接獲被告樂吉美公司來電，表
        示欲收購原告之太平洋so good 白金會員證，邀請原告
        至被告樂吉美公司詳談，經被告林文忠宣稱太平洋公司
        面臨財務危機，若不轉讓會籍會吃虧，其得幫助原告以
        入會被告樂吉美公司「CVC 」會員方式，由被告樂吉美
        公司承購原告在太平洋公司之會籍，惟須待5 年後始得
        取回入會費及太平洋公司會籍全部金額之現金回饋，另
        同時得使用兩家公司之旅遊設施。原告不敵被告林文忠
        之疲勞轟炸，乃以17萬元承購「CVC 」會員，被告樂吉
        美公司則以40萬元購買原告太平洋so good 白金會員證
        ，被告林文忠並向原告表示，原告在7 年間得使用兩家
        公司之旅遊設施，並於5 年後可得到英國總公司撥款之
        57萬元現金回饋，最後由被告樂吉美公司信託部經理即
        被告王淑燕出面與原告辦理文件簽署，原告以17萬承購
        「CVC 」會員，嗣後並修改為13萬元、會籍5 年，同時
        並將太平洋so good 白金會員證書等相關資料交付被告
        ，惟被告迄未將太平洋so good 白金會員證之40萬元交
        付原告，致原告無法使用太平洋so good 白金會員權益
        ，受有40萬元之損害。又原告經上開事件，即不再接受
        被告樂吉美公司任何邀約，亦從未使用過「CVC 」服務
        ，迄至95年11月2 日新聞揭露被告樂吉美公司詐欺罪行
        ，原告始知受騙，總計受有購買「CVC 」會員資格之13
        萬元及太平洋so good 白金會員權益40萬元之損害。
      3.原告周汝曉部分：
        原告係於91年8 月初接獲被告樂吉美公司來電推銷旅遊
        超值優惠及活動，並於91年8 月23日至被告樂吉美公司
        聽取旅遊專案及特惠說明，當天由被告李超敏向原告鼓
        吹說明該公司會員卡，可以至全世界多處渡假村遊玩，
        買機票、簽證、寶島周遊卷、搭乘遊輪、租車、國內飯
        店亦有折扣，原告在不堪長時間疲勞轟炸，決定以14萬
        8000元承購「CVC」會員卡，當場以花旗信用卡刷卡4萬
        8000元，並辦理中信銀行辦理貸款10萬元。嗣原告因無
        暇使用「CVC 」會員卡，經被告樂吉美公司來電，遂於
        95年2 月11日至被告樂吉美公司聽取轉賣或出租方案，
        惟因需支付雙倍金額，於是改採被告林妤、董思宜提
        出之另一方案即「五年現金回饋」，會員權利不受影響
        ，且從銀卡轉換為金卡，使用年限轉為25年，無限次使
        用渡假村，只需支付渡假村使用費，原告復刷花旗信用
        卡以9 萬8000元購買「CVC 」金卡（期限25年），被告
        林妤並聲稱5 年期滿，即得領回由英國總司撥款之24
        萬6000元現金回饋。其後，原告發現95年11月2 日新聞
        揭露被告樂吉美公司詐欺罪行後，原告始知受騙，共計
        損失24萬6000元（包括CVC 會費14萬8000元、5 年回饋
        方案9 萬8000元）。
      4.原告王曉甄部分：
        原告原於91年6 月初刷卡21萬元購買馬可波羅RCI 會員
        卡，惟因無暇使用而欲轉售，嗣93年12月間接獲被告樂
        吉美公司來電表示可協助轉賣。原告乃於93年12月12日
        攜帶資料前往被告樂吉美公司，由被告廖敏與原告王曉
        甄接洽並表示可以轉售馬可波羅會員卡，但原告需購買
        被告樂吉美公司專案，如未使用當年度無須繳交管理費
        ，5 年後可以獲得現金回饋，取回所繳交之全部會費，
        原告在不堪經長時間疲勞轟炸，於是以刷卡方式支付購
        買「CVC 」白金卡之34萬元，並由被告董思宜與原告簽
        約，原告亦且將馬可波羅RCI 會員卡資料交由被告廖敏
        收執。又被告樂吉美公司於95年8 月底致電告知原告已
        成立轉賣部門，原告即於95年9 月6 日前往被告樂吉美
        公司，並由被告陳秀接洽並告知可以將原告之「CVC 」
        白金卡轉換成18張「VIP ASIA」，以每張4 萬元轉售，
        且先前之5 年現金回饋不受影響，但需再支付29萬元，
        並與被告李寶彩向原告保證每個月可出售一張卡，原告
        遂由被告陳秀介紹花旗銀行業務專員辦理信用卡代償再
        給付29萬元購買「VIP ASIA」會員卡。而原告為購買「
        CVC 」白金卡及「VIP ASIA」會員卡，於扣除被告樂吉
        美公司在95年10月10日交付原告王曉甄3 萬8000元支票
        （支票號碼：UC0000000 ）1 紙，總計支出58萬9606元
        ，嗣原告因發現新聞揭露被告樂吉美公司詐欺罪行後，
        原告始知受騙。
    (三)又被告樂吉美公司透過其餘被告以廣告文宣向原告等人推
      銷「CVC 」會員資格時，確係宣稱能以五折等折扣、低廉
      價格使用國外飯店等優惠內容，致原告等人因誤信被告之
      推銷手段，而與被告樂吉美公司簽訂「CVC 」承購契約，
      然實際上「CVC 」會員未有如廣告文宣宣稱之權利與便利
      ，原告等人不僅未取得渡假村「分時渡假」之會員資格，
      亦未享有特定渡假村的分時渡假權益，且「CVC 」會員更
      未取得任何渡假村之使用權；遑論，被告樂吉美公司就「
      CVC 」會員所請求之國外套裝團體旅遊，均僅直接向國外
      旅行社代訂，並非有特殊折扣，報價更無低廉之處，亦無
      透過所謂「旅遊通」而得享有安排旅遊行程之便利，堪認
      被告樂吉美公司無法提供廣告文宣上之服務或品質，顯已
      構成債務不履行之不完全給付。再者，被告樂吉美公司於
      92年3 月20日至95年3 月25日於銷售「CVC 」會員權益時
      ，另推出5 年現金回饋計畫，然此計畫實際上並無法預估
      會員承購5 年後所得領取回饋之確切金額，亦不能確定依
      現金回饋計畫可以領回會員所繳之會費，加以被告樂吉美
      公司人員並向客戶稱可收購他家會員資，以抵扣原已繳交
      之他家會，或將假日屋臺灣分公司所代理銷售之ALATS 等
      渡假村會員轉換為「CVC 」會員，或以增加會費提升為超
      值會員之方式，要求客戶再繳交不簽之金額，即可加入或
      提升「CVC 」會員，復向客戶虛誇5 年回饋之效果等情。
      是被告樂吉美公司既無法舉證其得依照推銷時之承諾，提
      供「CVC 」會員之原告成為分時渡假村會員，亦未依前揭
      5 年現金回饋計畫承諾，使原告等人取回各人所繳會費，
      即屬債務不履行之給付不能，依民法第227 條、第226 條
      、第256 條及第260 條規定，原告自得解除契約，並請求
      被告負連帶反還原告等人所繳付之會費及因不完全給付所
      生之損害賠償責任。
    (四)為此，爰依侵權行為及債務不履行之法律關係，並依民法
      第184 條第1 項、第185 條、第188 條，及同法第226 條
      、第227 條、第256 條規定，請求被告就原告所受之損害
      負連帶賠償責任等語。並聲明：
      1.被告樂吉美公司、倪菲爾、黃道榮應連帶給付原告謝燕
        菁30萬元，及自起訴狀繕本送達之翌日起至清償日止，
        按年息5 ％計算之利息。
      2.被告樂吉美公司、倪菲爾、林文忠、王淑燕應連帶給付
        原告江明臻53萬元，及自起訴狀繕本送達最後被告之翌
        日起至清償日止，按年息5 ％計算之利息。
      3.被告樂吉美公司、倪菲爾、李超敏應連帶給付原告周汝
        曉14萬8000元，及自起訴狀繕本送達最後被告之翌日起
        至清償日止，按年息5 ％計算之利息；被告樂吉美公司
        、倪菲爾、林妤、董思宜應連帶給付原告周汝曉9 萬
        8000元，及自起訴狀繕本送達最後被告之翌日起至清償
        日止，按年息5％計算之利息。
      4.被告樂吉美公司、倪菲爾、廖敏、董思宜應連帶給付原
        告王曉甄34萬元，及自起訴狀繕本送達最後被告之翌日
        起至清償日止，按年息5 ％計算之利息；被告樂吉美公
        司、倪菲爾、陳秀、李寶彩應連帶給付原告王曉甄24萬
        9606元，及自起訴狀繕本送達最後被告之翌日起至清償
        日止，按年息5 ％計算之利息。
      5.願供擔保，以代釋明，請准宣告假執行。
二、被告方面：
    (一)被告樂吉美公司、倪菲爾則以：
      1.原告僅執另案刑事追加起訴書及移送併辦意旨書，即欲
        論定被告構成本件侵權行為，顯未具體就其所主張之構
        成要件事實詳加舉證。況且刑事判決所為之事實認定，
        於獨立之民事訴訟之裁判本不受其拘束，依舉重以明輕
        之法理，刑事追加起訴書及移送併辦意指書所為之事實
        認定，自亦無拘束獨立民事訴訟裁判之餘地。至於台北
        地方法院96年度重訴字第102 號判決雖為不利被告之認
        定，然該判決認定被告構成犯罪之理由有所矛形，亦未
        說明不採納對被上訴人有利證據之理由，被告就此提起
        上訴而未確定，自不得採用。
      2.被告樂吉美公司係於90年起與HMA 公司合作，並簽訂有
        服務合約書，以代理HMA 公司在台銷售「CVC 」會員，
        並在HMA 公司指示下，協助HMA 公司提供會員相關服務
        ，是原告所購買之「CVC 」會員資格及相關權益確實存
        在，被告等人自無行使詐術可言；況原告江明臻、周汝
        曉等自認於購買「CVC」會員資格後，迄今未使用過CVC
        服務，故未獲得CVC 服務自屬當然，要難以之認為被告
        有任何詐欺行為。另HMA 公司為促銷CVC 會員資格，而
        與概念計畫公司合作所推出之免費「現金回饋計畫」，
        均由消費者於購買CVC 會員資格時，免費選擇是否加入
        該計畫，且消費者參與現金回饋計畫時，須填具登記表
        參加，並遵守現金回饋計畫約定條款約定之時程，將購
        買憑證及參加表等資料寄至概念計畫公司後，始取得享
        有回饋金之資金，被告亦僅向消費者說明其可能領取之
        最高回饋金額，從未保證消費者能取得固定回饋金，此
        亦難認被告等有何詐欺行為。至於原告王曉甄所購買之
        「VIP ASIA」會員資格確實存在，且係由被告樂吉美公
        司與MAC 公司合作所代銷之旅遊渡假產品，除得以較優
        惠價格無限次數使用旅遊服務外，亦可授權MAC 公司依
        轉售登記表所載條件，將該會轉售予第三人，惟被告等
        並未向消費者保證轉售之數量或速度；況且，MAC 公司
        確曾成功幫原告王曉甄之轉售一張「VIP ASIA」會員卡
        ，並委由被告樂吉美公司於95年10月10日開具3 萬8000
        元支票，交付予原告王曉甄作為轉售「VIP ASIA」會員
        資格之價金，並經原告王曉甄簽收且兌現，足證「VIP
        ASIA」會員資格之轉售服務確實存在，被告並無施用詐
        術使原告陷於錯誤而締約，不應負侵權行為損害賠償責
        任。加以，原告謝燕菁曾於購買「VIP ASIA」編號0000
        0000-0000 會員資格後解除契約並取回價金、原告江明
        臻曾於購買「CVC」編號CV12345 N會員資格後降級縮短
        會期並退款、原告周汝曉亦曾於購買「VIP ASIA」編號
        00000000-0000 會員資格後解除契約並取回價金，堪認
        被告樂吉美公司乃合法經營，依約履行義務，並無以詐
        欺方法誘使原告購買各旅遊會員資格之情事。
      3.又被告李超敏、王淑燕、董思宜、李寶彩等人均為被告
        樂吉美公司信託部員工，其工作內容僅在消費者決定購
        買旅遊服務後向消費者解說並確認契約之內容，並未解
        說及推銷產品，其對各原告解說契約內容之行為，均係
        原告已決定購買會員資格進行簽約手續後才發生，並不
        該當侵權行為。至於，被告黃道榮、林文忠、林妤、
        廖敏、陳秀等人均為被告樂吉美公司銷售業務人員，其
        工作內容係依照「CVC 」及「VIP ASIA」旅遊會員資格
        之實際內容向原告推銷，亦未有保證能取得固定回饋金
        之情形，被告樂吉美公司否認上開銷售業務人員於推銷
        過程中曾提供與事實不符之資訊，致原告陷於錯誤而決
        定購買「CVC 」或「VIP ASIA」旅遊會員資格，是被告
        樂吉美公司之員工與原告接觸之過程中既無侵權行為，
        被告樂吉美公司、倪菲爾自不需負連帶賠償責任。
      4.況且，被告樂吉美公司之旅遊客服部分迄今仍持續協助
        會員預訂渡假村，並未停止營運，且被告樂吉美公司代
        理HMA 公司與原告簽訂之「CVC 」承購合約，以及代理
        MAC 公司與原告簽訂之「VIP ASIA」承購合約均仍有效
        存在，原告可繼續依約預訂渡假村，其總體財產未減損
        ，實無損害可言。此外，被告樂吉美公司之客服部分透
        過「CVC 」之會員網路，確實曾成功為消費者訂得渡假
        村，並取得渡假村之權利。另縱認原告權利確實因此受
        有損害，惟被告樂吉美公司及倪菲爾並無參與共同侵權
        之行為，且於代理銷售「CVC 」及「VIP ASIA」會員資
        格時，被告樂吉美公司已藉由適當之銷售流程設計，盡
        最大之可能協助消費者做出知情且符合其消費意向之決
        定，而被告倪菲爾身為被告樂吉美公司之經理，盡力藉
        由制度設計防止弊端，要無共同實施加害之行為，實不
        應負共同侵權行為之責任；遑論，本件其餘被告之職務
        並非以不正方法吸引消費者簽訂「CVC 」及「VIP ASIA
        」之承購契約，且原告所提之證據並無法完全證明其損
        害，故原告請求伊連帶給付上開金額，並無根據。另原
        告江明臻已於94年10月14日即實際知悉損害及賠償義務
        人應該開始起算時效，惟其竟遲至3 年後之97年10月30
        日提起本件民事訴訟，顯已逾民法第197 條規定之二年
        短期時效，其請求權已罹於時效而消滅。
      5.並聲明：原告之訴及假執行聲請均駁回；如受不利判決
        ，願供擔保請准宣告免為假執行。
    (二)被告王淑燕則以：
      其係被告樂吉美公司信託部副理，負責與原告江明臻簽訂
      合約之部分，雖然當時原告江明臻是購買18萬元，但合約
      後來降級，實際上僅付13萬元等語，資為抗辯。並聲明：
      原告之訴及假執行之聲請均駁回；如受不利判決，願供擔
      保聲請宣告免為假執行。
    (三)被告林妤則以：
      其係被告樂吉美公司之業務員，並於95年2 月11日負責原
      告周汝曉從「CVC 」10年會員升等成25年會員，加入金額
      為9 萬8000元，可由承購合約看出原告周汝曉僅支付9 萬
      8000元給公司等語，資為抗辯。並聲明：原告之訴及假執
      行之聲請均駁回；如受不利判決，願供擔保聲請宣告免為
      假執行。
    (四)被告陳秀則以：
      其自95年6 月中旬才任職被告樂吉美公司，擔任公司業務
      員，其係負責原告王曉甄轉售會員卡之部分，僅賣出其中
      1 張會員卡，公司並已付款給原告王曉甄等語，資為抗辯
      。並聲明：原告之訴及假執行之聲請均駁回；如受不利判
      決，願供擔保請准宣告免為假執行。
    (五)被告李寶彩則以：
      其自95年6 月任職被告樂吉美公司信託部經理，係負責原
      告王曉甄合約講解及簽訂等語，資為抗辯。並聲明：原告
      之訴及假執行之聲請均駁回；如受不利判決，願供擔保聲
      請宣告免為假執行。
    (六)被告林文忠則以：
      其係被告樂吉美公司推廣部經理，負責招攬原告江明臻加
      入會員。其希望待刑事最終判決後再認定等語，資為抗辯
      。並聲明：原告之訴及假執行之聲請均駁回；如受不利判
      決，願供擔保聲請宣告免為假執行。
    (七)被告董思宜則以：
      其則係被告樂吉美公司信託部經理，負責原告周汝曉95年
      2 月11日升等簽約，以及原告王曉甄加入會員簽署合約，
      其僅係員工，並不清楚有犯法情事等語，資為抗辯。並聲
      明：原告之訴及假執行之聲請均駁回；如受不利判決，願
      供擔保聲請宣告免為假執行。
    (八)被告黃道榮、李超敏、廖敏尚則未於歷次言詞辯論期日到
      場，亦未提出書狀作任何陳述或聲明。
三、兩造不爭執之事實：
    (一)原告謝燕菁於92年5 月17日與HMA 公司簽訂「CVC 」承購
      合約（合約編號為CV6605），並給付30萬元予被告樂吉美
      公司，此有承購合約及會員聲明書、華南銀行全行通收存
      款憑條副根、台新銀行信用卡帳單、萬泰商業銀行信用卡
      消費明細帳單在卷可參（見本院卷第33頁至第37頁）。
    (二)原告江明臻於94年1 月29日與HMA 公司簽訂「CVC 」承購
      合約（合約編號為V13717ND），並給付13萬元予被告樂吉
      美公司，此有承購合約及會員聲明書增補合約書、承諾書
      、國泰世華銀行信用卡消費明細單、渣打銀行信用卡月結
      單、合作金庫銀行信用卡消費明細帳單在卷可參（見本院
      卷第51頁至第56頁）。
    (三)原告周汝曉於91年8 月23日與HMA 公司簽訂「CVC 」承購
      合約（合約編號為CV3561），並給付14萬8000元予被告樂
      吉美公司。又於95年2 月11日與HMA 公司簽訂「CVC 」增
      補合約（合約編號為V16287I ），並再給付9 萬8000元予
      被告樂吉美公司，此有承購合約及會員聲明書、承購合約
      及會員聲明書增補合約書、花旗信用卡月結單、中國信託
      銀行貸款申請書在卷可參（見本院卷第71頁至第78頁、第
      146 頁）。
    (四)原告王曉甄於93年12月12日與HMA 公司簽訂「CVC 」承購
      合約（合約編號為CV13222I），並給付34萬元予被告樂吉
      美公司。另於95年9 月6 日與MAC 公司簽訂「VIP ASIA」
      承購合約（合約編號為00000000-00000000 ），給付28萬
      7606元予被告樂吉美公司，此有承購合約及會員聲明書、
      承購合約在卷可參（見本院卷第81頁至第86頁）。
    (五)原告自行購買「CVC 」會員資格後，均未使用「CVC 」服
      務，原告王曉甄購買「VIP ASIA」會員資格後，亦未使用
      過「VIP ASIA」服務。
    (六)被告樂吉美公司於95年10月10日將面額3 萬8000元支票（
      支票號碼：UC0000000 ）交付原告王曉甄收受並兌現，此
      有支票影本在卷可參（見本院卷第233 頁）。
    (七)被告林文忠於94年10月14日返還25本湯券予原告江明臻，
      並於同年8 月3 日給付3 萬元予原告江明臻作為損害賠償
      ，此有刑事訊問筆錄在卷可參（見本院卷第231 頁）。
    (八)被告倪非爾於93年4 月2 日之前並非被告樂吉美公司之負
      責人。
四、本件兩造爭執之要旨：
    (一)原告依消費者保護法第22條之規定主張被告樂吉美公司應
      依廣告文宣之內容負給付義務，然被告樂吉美公司所未能
      與廣告文宣之服務品質，故依債務不履行之規定請求解除
      系爭契約，並請求被告樂吉美公司損害賠償有無理由？
    (二)原告主張被告樂吉美公司、倪菲爾對彼等施以詐術，致彼
      等深信能以低廉之費用訂購高級飯店、渡假中心，及現金
      回饋得領回其出資，依侵權行為之規定，請求損害賠償有
      無理由？
    (三)原告主張被告黃道榮、李超敏、林文忠、王淑燕、林妤
      、廖敏、董思宜、陳秀、李寶彩施行詐術致伊締約，依侵
      權行為之規定請求損害賠償部分有無理由？
五、得心證之理由：
    (一)原告依消費者保護法第22條之規定主張被告樂吉美公司應
      依廣告文宣之內容負給付義務，然被告樂吉美公司所未能
      與廣告文宣之服務品質，故依債務不履行之規定請求解除
      系爭契約，並請求被告樂吉美公司損害賠償有無理由？
      1.按「企業經營者應確保廣告內容之真實，對其消費者所
        負之義務不得低於廣告之內容」消費者保護法第22條定
        有明文。次按「企業經營者應確保廣告內容之真實，其
        對消費者所負之義務不得低於廣告之內容，消費者保護
        法第22條定有明文。此係為保護消費者而課企業經營者
        以特別之義務，不因廣告內容是否列入契約而異，否則
        即無從確保廣告內容之真實」最高法院93年台上字第
        2103號裁判意旨可資參照。
      2.被告樂吉美公司向原告推銷CVC會員資格時，提出如原
        證九之廣告文宣稱「身為概念假期俱樂部會員，利用簡
        單有效的ITC50方案，便可在全球各地超過4900家高級
        飯店、渡假中心和住宿附早餐設施的住宿，享有五折優
        惠。一旦成為概念假期俱樂部會員，便會收到方便使用
        的ITC50飯店名錄，其中提供所有加盟住宿附早餐設施
        的完整地址和詳細聯絡資料。要享受五折的訂房優惠價
        ，只要行前或甚至在路上，打電話或傳真給飯店直接訂
        房即可」（本院卷(二)198頁）、「以下列出概念假期俱
        樂部會員所能享有的無數優惠：飯店訂房五折優惠、旅
        遊通-在全球各地都能享有旅遊的折扣、豪華遊輪之旅
        可省下55%、租車可省下達35%、短長程飛機航線都可享
        有特惠價、高爾夫假期可享有高額折扣、高級餐廳和餐
        飲店可享有折扣、全球各地渡假中心的豪華全家住宿，
        可享有特惠價、短期渡假套裝旅遊等都可享有折扣、沒
        有淡旺季的限制、不需付每年管理費用、有我們顧客服
        務中心的完全協助、定期通知新增的優惠和渡假點、免
        費贈閱年度會員期刊、可無限制使用」（本院卷(二)197
        頁）、「如需要預定高品質的住宿旅館或渡假村，請傳
        真或以電子郵件方式，將您的訂房預定表格傳送到概念
        假期俱樂部-訂房組即可，不管您是單身旅行，與家人
        同遊，商務出差或公司團體旅遊時，可以期待之高品質
        假期，我們提供48hrs.小時訂房滿意的保證」（本院卷
        (二)199頁），足資證明被告樂吉美公司強調加入其會員
        享有「快速」、「低廉」、「高品質飯店」之旅遊品質
        ，該廣告之內容，依消費者保護法第22條之規定，自應
        成為契約之一部。
      3.CVC會員資格與渡假村之「分時渡假」權益並不相同，C
        VC會員並沒有取得任何渡假村之使用權：
        (1)按渡假村之分時渡假權益，乃是指渡假者基於不同之
          法律上權源，諸如債權性質之使用權、會員制使用權
          或物權性質使用權等，對某一特定之不動產及其相關
          設施，能永久或於特定年限內，每隔1年或數年，得
          在特定時段，基於休閒渡假之目的，使用該特定不動
          產一定週數之權益，而該渡假者除於訂約之初，給付
          一定之會費外，每年另須繳交年費或清潔費等費用；
          而且該渡假者並得透過渡假交換組織（如RCI等）交
          換至其他之渡假村渡假。
        (2)被告倪菲爾於其被訴違反銀行法等案件（本院96年度
          重訴字第102號、97年度重訴字第28號）刑事案件審
          理程序時證稱：「（問：HMA要提供什麼服務給樂吉
          美公司？）HMA是一個供應商，HMA與CVC法律上合約
          關係，HMA指定樂吉美公司做為它的代理，CVC提供旅
          遊、住宿方面的服務，CVC是跟不同的RCI、II等簽約
          ，服務的內容是旅遊假期的安排跟提供住宿的地方，
          大概7千個渡假村、24萬5千5百個飯店，有一些只給
          會員使用，這些不是他們擁有的，是他們跟這些渡假
          村、飯店有簽約，樂吉美公司是代理商」；「（問：
          如何知道CVC跟這些RCI、II等有簽約？）CVC有提供
          文件給我看說他們有跟RCI、II簽約，會員也有去參
          加這些渡假村的活動」；「（問：如果會員要使用這
          些渡假村，要如何幫會員訂？）會員要透過國內的客
          服部門，會把客戶的要求送給澳洲的CVC，由澳洲的C
          VC幫他們訂房」、「（問：CVC自己是否擁有渡假村
          ？不然它如何去跟RCI、II系統交換？）CVC不需要去
          交換」；「（問：為什麼不需要交換？）澳洲的CVC
          本身擁有很多分時渡假的時數」；（問：為什麼澳洲
          的CVC擁有很多分時渡假時數？）RCI是一個交換組織
          ，我們曾經賣過一個渡假村CALYPSO PLAZA的分時渡
          假時數，這個渡假村是經過RCI去做交換。II也是一
          個交換組織，我們樂吉美公司也曾經賣過一個渡假村
          的分時渡假時數，HMI（即假日屋臺灣分公司，或其
          母公司）本身擁有一些CALYPSO PLAZA、II底下渡假
          村的分時渡假時數，所以HMI給CVC存放這些分時渡假
          時數於RCI、II，所以當我加入CVC時，就可以使用CV
          C所存放於RCI、II的分時渡假時數」；「（問：HMI
          分時渡假時數不是只有會員才有權利使用嗎？憑什他
          的公司本身也有渡假時數可以給別人使用？）如果HM
          I有些沒有用到的分時渡假時數，可以放進CVC系統裡
          面」等語（見本院前開刑事卷第149-150頁）。準
          此以觀，所謂CVC會員並沒有享有特定渡假村的分時
          渡假權益，被告辯稱CVC會員可以去使用渡假村云云
          ，實際上也僅僅是去「挪用」HMI公司（即假日屋臺
          灣分公司，或其母公司）的分時渡假時數。又依照被
          告倪菲爾在刑事程序之上揭證述，CVC公司乃然是經
          過HMA公司的授權後，由HMA公司指定樂吉美臺灣分公
          司做為其代理商，則實際上HMI公司與CVC公司，乃至
          於與CVC會員間，並無任何法律關係，則HMI公司又有
          何義務要為CVC會員存放分時渡假時數？被告倪菲爾
          證述其原本在假日屋臺灣分公司任職，其後轉至樂吉
          美臺灣分公司，並稱：「（問：為何HMI會變成樂吉
          美公司？）HMI本來是一個銷售公司，樂吉美公司原
          本是從事電話行銷業務，樂吉美公司找到客戶以後，
          把客戶交給HMI，後來HMI要離開臺灣，就把銷售的業
          務交給樂吉美公司」等語（見本院前開刑事卷第14
          8頁）。依被告倪菲爾之證述，則樂吉美臺灣分公司
          僅僅是承接HMI公司的業務，則為何HMI公司所銷售渡
          假村之分時渡假時數，可以「挪用」到CVC會員？HMI
          公司是否要存放分時渡假時數進CVC系統，即完全在
          於HMI公司的單方面決定，如果HMI公司沒有剩下之分
          時渡假時數，是否就不用存進CVC系統了？這樣對於
          CVC會員又有何保障可言？被告樂吉美公司是否在銷
          售時將前情詳予告知原告？則加入CVC會員與其他特
          定渡假村之分時渡假會員，即使未透過RCI等交換組
          織進行交換，只要依照該渡假村之「預約規則」預訂
          ，至少亦可以確保享有該渡假村之渡假服務，有顯著
          之差別。準此，CVC會員資格與渡假村之「分時渡假
          」權益並不相同，CVC會員並沒有取得任何渡假村之
          使用權。
        (3)被告林文忠於前開刑事程序中證稱：「（問：在公司
          現場向客戶解說CVC會員時，就其渡假村之權利內容
          為何？）最主要CVC擁有7個自己的國外渡假村，還
          可以交換到全世界5500個渡假村，因為我們在訓練的
          時候，謝明叡有講說我們有加入國外II的渡假系統，
          我們公司所印的『世界探索』也有寫到II，說II是他
          們的關係企業……」；「（問：在你們向客戶解說渡
          假服務時，有無提到前述II或其他例如RCI的渡假交
          換服務？）我自己有II及RCI的年鑑，是謝明叡在教
          育訓練結束後給我的，我不知道是否每個人都有，通
          常我們都會給客戶看，告訴客戶這兩本年鑑的渡假村
          客戶都可以交換到，因為本身我們擁有7個渡假村，
          所以就可以去交換」；「（問：在向客戶遊說解說渡
          假服務時，有無使用任何簡介或電腦文宣等？）有，
          公司自己有內部電腦系統，是在介紹樂吉美臺灣分公
          司所稱有7個渡假村及其他旅遊景點，裡面有說明可
          以幫客戶代訂機票，還有可以跟其他旅行社合作。我
          們會實際操作給客戶看，介面最主要假設你預計去歐
          洲玩，直接點選歐洲，會出現渡假村的名字，如果點
          歐洲可能會出現1、200家渡假村，全世界每個國家包
          含臺灣在內都可以點選，但再去點渡假村則只有一頁
          介紹渡假村的外觀、地址等。沒有辦法去輸入或登記
          使用渡假村」、（問：你們在解釋渡假交換服務時，
          究竟是向客戶說可使用II系統或是「CVC」系統？）
          我們的講法是CVC他自己擁有自己7個渡假村，這7個
          渡假村裡面有加入II系統，因為II系統有5500個渡假
          村可以交換、使用」等語（見前開刑事卷(七)第44、47
          -48、51頁）。本案原告江明臻即透過被告林文忠之
          推介而購買系爭會員，由被告林文忠之證述亦可知可
          見樂吉美臺灣分公司業務人員係透過電腦向客戶解說
          CVC擁有7個自己的國外渡假村，而且可以透過RCI 、
          II等交換組織交換云云，與實際上之會員權益並不相
          同。
      4.CVC會員即使依照合約之規定，先行預訂渡假村，亦無
        法確保可以使用渡假村，又雖有少數之會員可以訂得渡
        假村，亦不能確保其價格確屬「低廉」：
        (1)且CVC會員本身並不享有特定渡假村「分時渡假」之
          權益，已如上述。則被告樂吉美公司於前開廣告文宣
          上稱「利用簡單有效的ITC50方案，便可在全球各地
          超過4900家高級飯店、渡假中心和住宿附早餐設施的
          住宿」，究竟係如何使用低廉的價格使用該等高級飯
          店及渡假中心，被告未能提出證據以實其說，依被告
          倪菲爾之前開證詞，被告樂吉美公司僅能挪用HMI公
          司的分時渡假時數，如HMI公司的分時渡假時數挪用
          完畢，其餘的消費者想再使用時，被告樂吉美公司又
          如何使其等以低廉的價格訂購全球各地4900家高級飯
          店或渡假中心？被告雖引用證人楊守仁在前開刑事程
          序二審時（臺灣高等法院98年上重訴字第50號）之證
          詞，抗辯其能訂購渡假中心云云（本院卷(二)124頁）
          ，然被告樂吉美公司既挪用HMI之分時渡假時數，則
          在渡假時數有餘額時，當然可能得使消費者成功訂得
          渡假中心，但該餘額之數量究竟如何？如餘額用盡時
          ，其餘之消費者究竟如何以低廉之費用訂購彼等想預
          訂之渡假中心？被告於廣告文宣中並未陳明餘額用盡
          時，消費者即不得訂購之情事。觀以下證人於刑事程
          序之證言，可知前開廣告文宣強調「無淡旺季之分」
          、「低廉訂購渡假中心」、「48小時前預訂即可訂得
          」均為不實。CVC會員即使依照合約之規定，先行預
          訂渡假村，亦無法確保可以使用渡假村，又雖有少數
          之會員經一再催促等，可以訂得渡假村，亦不能確保
          其價格確屬「低廉」。並且可見，縱使依證人即被告
          倪菲爾所述，CVC公司係將渡假時數儲存以供CVC會員
          使用，CVC公司亦沒有將足夠之渡假時數儲存，以供
          CVC會員得以透過交換之方式訂得渡假村。
          證人陳進呈於前開刑事程序審理時證稱：「（問：
            你在91年10月29日購買產品後，有無使用過樂吉美
            公司的旅遊或渡假村服務？）第二次簽約（按即93
            年1月13日）完我有想使用，所以打電話過去問，
            想要訂日本熱海、大阪、東京等地，我都是在4個
            月到半年之前要訂渡假村，我是說這幾個地方我都
            可以，他們說要安排看看，過一段時間他們說客滿
            ，問了5、6次他們都說沒辦法，直到97年11月我問
            經理怎麼都訂不到，他說日本很熱門所以訂不到
            ，建議我去歐美，因為我的目的地就是日本，而且
            簽約時我就有跟凌經理說我要去日本，她說沒問題
             」、「（問：你前後共向樂吉美公司洽訂過幾次
            國外渡假的服務？）應該有5、6次，我就是說要訂
            日本熱海、大阪、東京等地，我是每年的4月或11
            月要去，我簽約至今，每年4月或11月的提前半年
            我都有問。之後於94年8月我問樂吉美公司說日本
            這幾個地點你們都訂不到，我就問他們到底日本的
            什麼地方他們可以訂得到，他們回答我濱名湖渡假
            村，我打開RCI的目錄看，RCI目錄上也有這家渡假
            村，我就打到新加坡的RCI公司問，他們說我沒有
            渡假週的權利了，可是還有RCI會員，所以要比交
            換貴，價錢只需要一個禮拜五千多元，可是我問
            CVC去濱名湖一週要繳多少錢，他們說1萬8千元，
            我94年8月跟RCI申請去日本，在94年12月11日去住
            一個禮拜」；「（問：你是否知道CVC的會員服務
            可使用的旅館及渡假村的範圍，比你原先的曼谷渡
            假村多？）是的，我的認知是有比原本使用曼谷渡
            假村的範圍廣，可是我訂不到…」等語（見前開刑
            事卷第41-43頁）。
          證人邱志宗於前開刑事程序審理時證稱：「（問：
            你購買前述產品期間，有無向該公司洽詢過使用及
            服務？）我在第二次簽約後，第三次簽約前，我有
            洽詢申請去巴里島玩，我打電話給客服部，他們說
            要我填一張他們的制式表格才能幫我安排，我填了
            表格，我是要使用他們的巴里島渡假村，我在RCI
            年刊看到自己想要去的三家渡假村，請他們幫我交
            換，結果他們找各種理由說沒有辦法幫我換到渡假
            村，他們後來說有合作的華泰旅行社，請我參加他
            們的團，他們因為剛跟華泰簽約，所以有95折的優
            惠，跟團的話比別人便宜，所以我有參加這一次。
            之後有跟他們詢問過幾次交換渡假村的事宜，但是
            他們都以各種理由說沒有辦法，例如房間滿了或是
            時段上沒有辦法換到、因為旺季不好換、我交換的
            等級太高等理由，我的交換費到2008年已由他們公
            司付清，所以我不需要付任何交換費。只有巴里島
            去過，其他都沒有去成」；「（問：在五年回饋方
            案還沒有到期，你也不確定是否可以拿回投資的金
            額，而你剛才又表示你認為你還是一個有效CVC會
            員，請問你覺得你被詐欺的部分是哪裡？）我是
            CVC會員，為何換不到我要的渡假村，如果是這樣
            我就不要加入會員，直接去旅行社就好，因為我得
            不到我要的服務」；「（問：你加入CVC會員的時
            候，業務人員有跟你保證每次你訂房都一定會順利
            成行，還是告訴你訂房需要一定的期間跟要件及該
            渡假村實際狀況？）業務員有這樣告訴我，我覺得
            他們處理的時間太長，我有依照他們要求的作業時
            間先告訴他們，甚至還有在半年前就先通知樂吉美
            公司，如果等這麼久都等不到，為何我還要升級為
            他們的會員」；「（問：你說你在出國半年前有通
            知樂吉美公司，請問是什麼情況？）那時我妹妹要
            出國，已經好幾年前的事情，我現在記不太清楚，
            我只記得是要去歐洲等國，我是跟客服部的人員說
            ，但是不知道名字，他們告訴我他們會處理，但是
            等很久都沒有回答我是否有訂到房，是要我主動詢
            問後續，我問了之後他們就說沒有」等語（見前開
            刑事卷(十三)第85-86、88頁）。
          證人陸美惠於前開刑事審理時證稱：「（問：你簽
            約取得CVC會籍是否有使用過？）沒有。我簽了第
            一份約後，在7天內就要去解約，他們就一直遊說
            我這個產品很好，比太陽島的產品好，建議我用看
            看，我覺得費用太貴我付不起，他們就說幫我收的
            7萬五轉成十年會期的會費，那次就沒有再跟我收
            錢，我就同意。之後我在網路上發現他們的風評不
            是很好，有很多申訴案件，我覺得這個公司在欺騙
            ，所以後來去消保官那邊尋求是否可以解約，因為
            對他們不信任，所以沒有使用。另外，我每次打去
            客服問實際要使用交換權的事宜，客服人員回答的
            內容跟簽約時業務員所說的內容相差很大。像太陽
            島是八天七夜，我就有隨便取一段時間請客服人員
            幫我交換，結果回覆的天數都會不足，或是我要的
            時間人多所以排不進去，或是要我再加付房費等」
            ；「（問：在92年5月間第一次你曾想要解約，請
            問為何想要解約？）因為我覺得價金太高，我負擔
            不起，第一次訂約後想要解約主要原因是價金太高
            ，而且七日內我有嘗試打去客服部要詢問內容，但
            是他們不是休假就是下班，總機轉一轉就不了了之
            ，所以我想要解約，我覺得服務沒有像他們說得好
            」等語（見前開刑事卷(七)第261- 263頁）。
          證人蘇淑妙於前開刑事程序審理時證稱：「（問：
            你在91年8月27日購買樂吉美公司產品後，有無向
            樂吉美公司洽詢或使用其渡假村或旅遊服務？）我
            在91年10月左右有請樂吉美公司交換92年農曆春節
            在日本的渡假村，我打電話過去，他們都說要查一
            查，大約打了2、3次，但是樂吉美公司都說沒有，
            本來請他們訂東京附近的渡假村，但是沒有，後來
            就請他們訂北邊一點的渡假村，結果還是沒有…」
            等語（見前開刑事卷第68頁）。
          原告周汝曉證稱：第一份合約是我買他們的渡假村
            會員卡，每年有一週的出國優惠，有使用才需要繳
            費，透過他們的渡假村可以到全世界3000多個渡假
            村去玩，可以享受比較低的旅費，我簽約繳了14萬
            8000元入會費，是10年的期限；第二份合約是因為
            被告林妤說只要繳9萬8千元，5年後可領回我付
            出的所有錢（14萬8千加9萬8千），會員期變成25
            年，之前有使用還要年費，繳了這個9萬8千元之後
            就不用繳年費了，還可以使用他的渡假村。伊簽第
            一次合約後，有詢問過可否去日本，他們說日本沒
            有他們的渡假村，他們說可以去其他國家，第二次
            簽約時伊有特地詢問有沒有日本的渡假村，他們說
            有，簽約後日本那邊比較難訂的到，所以請我參加
            他們的旅行團，比如華泰旅行社，可以以同業價的
            優惠去，我沒有透過他們出國過等語（本院卷(二)11
            、12頁）。
          被告林文忠於前開刑事程序中證稱「（問：你有無
            聽聞客戶對於使用渡假村的反應？）我自己的會員
            沒有一個人使用過CVC渡假村，因為根本就訂不到
            ，我曾經有試過叫32個會員在3天內以不同的地點
            向樂吉美訂渡假村，但都訂不到」；「（問：就你
            所知，有無客戶真的訂到渡假村？）就我瞭解，如
            果有真的訂到渡假村有分為兩個層級，第一個是樂
            吉美之前所合作的RCI會員，這些之前的會員他們
            就會訂的到渡假村，因為他們用的是RCI系統。另
            一個是CVC的部分，客戶會到公司要求客服訂渡假
            村，客服被這些客戶煩到不行，就只好幫他們訂到
            渡假村」；「（問：什麼叫被這些客戶煩到不行？
            ）有些客戶到現場會說他是會員要執行會員權利，
            如果沒有幫他訂購，他就說要報警或是要退出會員
            權利，甚至說要找媒體來報導，所以只好幫他訂渡
            假村，訂了之後的後續工作我不清楚，照CVC的制
            度，渡假村是免費的，但其他都是自費，不過有折
            扣；至於真的訂到渡假村的會員，實際上是否真的
            免費我不知道」等語（見前開刑事卷(七)第49頁）。
            證人林文忠之證詞與前開陳進呈等人證詞核屬一致
            ，堪以採信。由其證言可知，廣告文宣上誆稱48小
            時訂房服務、以低廉之費用旅遊等等皆屬不實。
        (2)被告雖再提出我國駐布里斯本臺北經濟文化辦事處認
          證之RCI Pacific Pty Ltd空間銀行儲存證明、假期
          交換確認單及旅客憑證等（被證14，本院卷(二)127頁
          ），用以證明CVC確實透過RCI在內等旅遊交換組織取
          得渡假村之住宿權利云云，然據前所述，被告樂吉美
          公司究竟可挪用HMI多少渡假時數，又如挪用時數用
          盡時，其會員如何再能以低廉之費用（如廣告文宣所
          稱之折扣）訂得；被告雖再辯稱：RCI以現在的發展
          已經不需以分時渡假時數進行交換，可另行租用其他
          渡假村之使用時數，刑事判決認定有誤云云（本院卷
          (一)34頁），然CVC挪用HMI之渡假時數乃被告倪菲爾所
          自承，至於現今是否另行租用渡假村時數，又其租用
          渡假村時數是否符合其廣告內所保證之服務品質亦不
          得而知，被告既未再舉證證明，自無從認定符合約定
          之品質或效用。據前開證人之證言，已足認定原告購
          買之系爭會員，未能如廣告及業務員推介時所宣稱之
          權益，該權益既有未足，自不應原告未曾使用即得認
          為被告提供符合債之本旨之給付，原告主張被告樂吉
          美公司債務不履行，並據以解除契約，請求返還原告
          所給付之價金，洵屬有據，應予准許。
    (二)原告主張被告樂吉美公司、倪菲爾對彼等施以詐術，致彼
      等深信能以低廉之費用訂購高級飯店、渡假中心，及現金
      回饋得領回其出資，依侵權行為之規定，請求損害賠償有
      無理由：
      1.關於原告承購系爭會員無法享受如其廣告文宣或業務員
        推介時所稱之分時渡假服務、無法以低廉五折之優惠費
        用訂房、無法於48小時前訂房即得預訂全球各地4900家
        以上之飯店或渡假中心均已如前述，被告樂吉美公司、
        被告倪菲爾為公司負責人，均為經營階層，對該情亦知
        之甚詳，但在教育訓練時未見向員工陳明該等情事，致
        原告誤信而購買，原告主張被告樂吉美公司、倪菲爾以
        詐術致彼等誤信而締約，刑法第339條係保護他人之法
        律，被告樂吉美公司、倪菲爾應依公司法第23條、第
        184 條第2項之規定負連帶賠償責任，洵屬有據，應予
        准許。
      2.關於五年現金回饋部分：
        原告王曉臻證稱：他們說我34萬元刷卡後，五年期滿
          後可領回34萬元的回饋金，由英國總公司撥款，由專
          業單位的認證。沒有講最高可領回34萬元，就說可以
          領回34萬元，審訴卷第84頁背面的白單就是保證領回
          34萬元，只是因為匯率而有差價，這些都是被告廖敏
          告訴我的等語（本院卷(二)55頁正面、56頁背面），然
          審酌該白單上關於34萬元台幣所記載為「Purchase P
          rice」（購買金額），尚非回饋金額，被告廖敏亦否
          認曾告以該金額為回饋金額，原告王曉臻未能再舉證
          被告有何保證五年後得領回所繳34萬元之證據以實其
          說，故原告王曉臻主張被告以五年內得領為所繳34萬
          元詐騙伊，尚非有據（至於原告繳交34萬元得享受更
          長的原有會員旅遊權益，然原告不能享有分時渡假、
          低廉費用訂房等等之權益已，故除現金回饋部分尚無
          證據證明被告詐騙外，其餘已詳如前述）。
        原告周汝曉證稱：現金回饋表上「Purchase Price」
          就是指五年後可以得到24萬6000元的金額，這份表是
          被告董思宜交給我的，簽約完才列印出來的，簽完約
          出來後，被告林妤說這個是現金回饋金額，簽約之
          前被告林妤有強調這是固定金額，只是有匯率的差
          價，至於「Purchase Price」之中文意思伊不知道，
          「Purchase Price」下方寫「MAXIMUM CASH REWARD
          」的中文意思伊也不知道等語（本院卷(二)12-14頁）
          ，然「Purchase Price」、「MAXIMUM CASH REWARD
          」之中文意義分別為「購買金額」、「最高現金回饋
          」，原告周汝曉尚難諉稱不知；況原告周汝曉簽約後
          所收受之「現金回饋計畫約定條款」第9條亦約定「
          付款日應支付予申請人之款項應為供應商繳付予本公
          司之金額... 該金額不得少於扣除行政管理費用之金
          額。回饋將按當於初您的供應商為您產品給付之貨幣
          為之」（審訴卷76頁），一般具有智識之人皆可了解
          該處所指之回饋，僅指以所繳金額為最高額度的回饋
          ，原告周汝曉此部分主張被告詐欺，尚非可採。
        原告謝燕菁、江明臻均未陳明被告如何以現金回饋之
          事詐騙渠等，足徵原告主張被告以五年現金回饋詐騙
          之事，尚非有據。
    (三)原告主張被告黃道榮、李超敏、林文忠、王淑燕、林妤
      、廖敏、董思宜、陳秀、李寶彩詐欺請求損害賠償部分：
      1.被告黃道榮辯稱：我的教育訓練有五天，內容是公司與
        產品的介紹，我跟客人講的資料大部分是從教育訓練學
        到的等語；被告林妤辯稱：我的VIP ASIA的教育訓練
        是被告倪菲爾，另外CVC的教育訓練是劉穎谷，我們的
        話術都是由我們的主管教導我們的等語；被告陳秀辯稱
        ：到公司以後我的業務主管有教育3天，我告訴客戶的
        內容都是主管告訴我的，當時我的主管是凌鳳琴，我沒
        有要侵害原告權利的意思；被告李寶彩辯稱：我的教育
        訓練是我們信託部主管李超敏，我才上班四個多月，都
        是他教育訓練的等語（本院卷(二)108頁背面）。
      2.審酌其中被告李超敏、董思宜、李寶彩均於被告樂吉美
        公司信託部任職，僅負責簽約之事宜，尚非對客戶進行
        產品內容之推介，尚難認為有何施行詐術之事；被告黃
        道榮、林文忠、王淑燕、林妤、陳秀、李寶彩任職於
        被告樂吉美公司，縱有依照公司所教導之話術向原告進
        遊說之事，但彼等均係受僱於被告樂吉美公司，尚非被
        告樂吉美公司之經營階層，對於公司是否以「挪用」
        HMI公司渡假時數之方式提供會員渡假之服務、事實上
        訂房之費用是否低廉等情，尚難立刻查證得悉，尚難認
        彼等主觀上有何故意、過失之存在，前開刑事判決未審
        酌該情，尚非妥適，故原告以前開被告涉犯詐欺罪，主
        張依侵權行為之規定請求被告黃道榮、李超敏、林文忠
        、王淑燕、林妤、廖敏、董思宜、陳秀、李寶彩負損
        害賠償責任為無理由，應予駁回。
    (四)綜合上述：
      1.原告主張被告樂吉美公司未能提供約定之旅遊服務構成
        債務不履行，及主張被告樂吉美公司、倪菲爾以詐術致
        其誤信而承買會員資格，均為有據。從而：
        (1)原告謝燕菁請求被告樂吉美公司、被告倪菲爾連帶給
          付30萬元，及自起訴狀繕本送達之翌日（98年4月17
          日，本院審訴卷117頁）起至清償日止按年息5%計算
          之利息，應予准許，超過該範圍之請求，為無理由，
          應予駁回。
        (2)原告江明臻請求被告樂吉美公司、被告倪菲爾連帶給
          付53萬元，及自起訴狀繕本送達之翌日（98年4月17
          日，本院審訴卷117頁）起至清償日止按年息5%計算
          之利息，應予准許，超過該範圍之請求，為無理由，
          應予駁回。
        (3)原告周汝曉請求被告樂吉美公司、被告倪菲爾連帶給
          付24萬6000元，及自起訴狀繕本送達之翌日（98年4
          月17日，本院審訴卷117頁）起至清償日止按年息5%
          計算之利息，應予准許，超過該範圍之請求，為無理
          由，應予駁回。
        (4)原告王曉臻請求被告樂吉美公司、被告倪菲爾連帶給
          付58萬9606元，及自起訴狀繕本送達之翌日（98年4
          月17日，本院審訴卷117頁）起至清償日止按年息5%
          計算之利息，應予准許，超過該範圍之請求，為無理
          由，應予駁回。
六、兩造其餘之攻擊或防禦方法及提出之證據，經本院斟酌後，
    認為均不足以影響本判決之結果，自無逐一詳予論駁之必要
    ，併此敘明
七、結論：原告之訴為一部有理由、一部無理由，依民事訴訟法
    第79條、第85條第2項，判決如主文。
中    華    民    國    99    年    11    月    17    日
                  民事第四庭    法  官  趙子榮
以上正本係照原本作成。
如對本判決上訴，須於判決送達後20日內向本院提出上訴狀。如
委任律師提起上訴者，應一併繳納上訴審裁判費。
中    華    民    國    99    年    11    月    17    日
                                書記官  謝榕芝

司法院資訊處製作；財團法人民間司法改革基金會備份。
